臺灣臺東地方法院刑事判決　　　　　　　 95年度易字第182號
公　訴　人　臺灣臺東地方法院檢察署檢察官
被　　　告　甲○○
　　　　　　　　　　（現於臺灣臺東監獄泰源分監獄執行中）
上列被告因違反毒品危害防治條例案件，經檢察官提起公訴（九
十五年度偵字第一七四一號），被告於準備程序為有罪之陳述，
本院合議庭裁定改由受命法官獨任以簡式審判程序審理，判決如
下：
    主  文
甲○○持有第一級毒品，累犯，處有期徒刑陸月，如易科罰金，
以銀元參佰元即新臺幣玖佰元折算壹日。扣案之第一級毒品海洛
因壹包（淨重零點壹伍公克，空包裝重零點貳公克）沒收銷燬之
。
    事  實
一、甲○○前因竊盜、妨害公務案，於民國九十一年十月十七日
    ，經臺灣桃園地方法院以九十一年度易字第七三０號判決，
    分別處有期徒刑七月、三月，應執行有期徒刑九月確定，於
    九十三年十二月十日執行完畢。詎仍不知戒慎，明知海洛因
    係毒品危害防制條例所明定之第一級毒品，不得持有，竟仍
    基於持有第一級毒品海洛因之犯意，於不詳時間、地點，向
    真實姓名年籍不詳綽號「阿明」男子，以新臺幣一千元代價
    購買海洛因一包（淨重零點一五公克，空包裝重零點二公克
    ）而非法持有之。嗣於九十四年十二月二十三日十八時二十
    分許，甲○○途經桃園縣大溪鎮瑞源里番子寮一０一號前方
    時，見有便服警察上前盤查，一時緊張，即將該包毒品投棄
    身旁水溝內，為警當場發現並查扣甲○○所持有前揭海洛因
    毒品一包，而悉上情。
二、案經臺東縣警察局關山分局報請臺灣臺東地方法院檢察署檢
    察官偵查起訴。
    理  由
一、本件被告甲○○所犯持有第一級毒品罪，非為死刑、無期徒
    刑、最輕本刑為三年以上有期徒刑之罪，或高等法院管轄第
    一審案件，且被告於本院準備程序中，先就被訴事實為有罪
    之陳述，於經告知被告簡式審判程序之旨，並聽取當事人之
    意見後，由本院合議庭裁定適用簡式審判程序，合先敘明。
二、上揭犯罪事實，業據被告甲○○於本院審理時自白不諱，核
    與證人簡聰琳證述之情節相符，並有法務部調查局九十五年
    二月二十二日調科壹字第０八００一０六六一號鑑定通知書
    一紙在卷可稽，及扣案之海洛因一包（淨重零點一五公克，
    空包裝重零點二公克）可資佐證。足徵被告之自白與事實相
    符，本件事證明確，被告犯行洵堪認定，應依法論科。
三、查被告行為後，刑法業於九十四年二月二日修正公布，並於
    九十五年七月一日施行。按行為後法律有變更者，適用行為
    時之法律，但行為後之法律有利於行為人者，適用最有利於
    行為人之法律，現行刑法第二條第一項訂有明文。此條規定
    乃與刑法第一條罪刑法定主義契合，而貫徹法律禁止溯及既
    往原則，係規範行為後法律變更所生新舊法律比較適用之準
    據法，是刑法第二條本身雖經修正，但刑法第二條既屬適用
    法律之準據法，本身尚無比較新舊法之問題，應一律適用裁
    判時之現行刑法第二條規定以決定適用之刑罰法律，先予辨
    明。又以本次刑法修正之比較新舊法，應就罪刑有關之共犯
    、未遂犯、想像競合犯、牽連犯、連續犯、結合犯，以及累
    犯加重、自首減輕暨其他法定加減原因（如身分加減）與加
    減例等一切情形，綜其全部罪刑之結果而為比較，最高法院
    九十五年五月二十三日著有九十五年度第八次刑庭會議決議
    可資參照。經查：
    (一)被告於行為時之刑法第四十一條第一項前段規定：「犯最
      重本刑為五年以下有期徒刑以下之刑之罪，而受六個月以
      下有期徒刑或拘役之宣告，因身體、教育、職業、家庭之
      關係或其他正當事由，執行顯有困難者，得以一元以上三
      元以下折算一日，易科罰金」，又被告行為時之易科罰金
      折算標準，修正前罰金罰鍰提高標準條例第二條前段（現
      已刪除）規定，就其原定數額提高為一百倍折算一日，則
      本件被告行為時之易科罰金折算標準，如以銀元三百元折
      算一日，經折算為新臺幣後，即應以新臺幣九百元折算為
      一日。惟九十五年七月一日修正公布施行之刑法第四十一
      條第一項前段則規定：「犯最重本刑為五年以下有期徒刑
      以下之刑之罪，而受六個月以下有期徒刑或拘役之宣告者
      ，得以新臺幣一千元、二千元或三千元折算一日，易科罰
      金」，比較修正前後之易科罰金折算標準，以九十五年七
      月一日修正公布施行前之規定，較有利於被告，則應依刑
      法第二條第一項前段，適用修正前刑法第四十一條第一項
      前段規定，定被告之易科罰金折算標準。
    (二)被告行為後，刑法有關累犯之規定，業於九十四年二月二
      日修正公布，並於九十五年七月一日施行，惟被告受有期
      徒刑之執行完畢後，五年內再故意犯本件有期徒刑以上之
      罪，不論依修正前之刑法第四十七條或修正後之刑法第四
      十七條第一項之規定，均構成累犯，對被告並無有利或不
      利之情形，依刑法第二條第一項前段之規定，應依修正前
      刑法第四十七條規定論以累犯。
四、核被告所為，係犯毒品危害防制條例第十一條第一項持有第
    一級毒品罪。被告前因竊盜、妨害公務案，於九十一年十月
    十七日，經臺灣桃園地方法院以九十一年度易字第七三０號
    判決，分別處有期徒刑七月、三月，應執行有期徒刑九月確
    定，於九十三年十二月十日執行完畢，有臺灣高等法院被告
    前案紀錄表、前開檢察署刑案資料查註紀錄表各一紙，在卷
    可佐，被告受有期徒刑之執行完畢後，五年內故意再犯本件
    有期徒刑以上之罪，應依修正前刑法第四十七條規定論以累
    犯，加重其刑。爰審酌被告無故持有第一級毒品海洛因，數
    量不多，所生毒害非重，暨其生活狀況、品行、智識程度、
    犯罪之動機、目的、手段及犯罪後尚能坦承犯行、態度良好
    等一切情狀，量處如主文所示之刑，並諭知易科罰金之折算
    標準，以資懲儆。另按沒收係屬從刑，應附屬於主刑，除法
    律有特別規定者外，依主刑所適用之法律，尚無新舊法比較
    之餘地（最高法院九十五年第八次刑事庭會議決議參照）。
    扣案之海洛因一包（淨重零點一五公克，空包裝重零點二公
    克），依毒品危害防制條例第十八條第一項前段規定，不問
    屬於犯人與否，由本院諭知沒收銷燬之。又依毒品危害防制
    條例第十一條第四項雖規定持有毒品達一定數量者，加重其
    刑至二分之一，其標準由行政院定之。行政院並於九十三年
    一月七日訂定轉讓持有毒品加重其刑之數量標準，該標準第
    二條第一項第一款明定持有第一級毒品達淨重五公克以上者
    ，加重其刑至二分之一；同條第二項並規定前項所稱淨重，
    指除去包裝後之毒品重量。該標準亦已於九十三年一月九日
    生效施行。經查，本件被告所持有第一級毒品之淨重為零點
    一五公克，尚未達行政院所定上開應加重其刑之標準，當毋
    庸依上開規定加重其刑，併此敘明。
據上論斷，應依刑事訴訟法第二百七十三條之一第一項、第二百
九十九條第一項前段，毒品危害防制條例第十一條第一項、第十
八條第一項前段，刑法第十一條、第二條第一項前段、修正前刑
法第四十七條、第四十一條第一項前段，修正前罰金罰鍰提高標
準條例第二條，現行法規所定貨幣單位折算新臺幣條例第二條，
判決如主文。
本案經檢察官乙○○到庭執行職務
中　　華　　民　　國　　96　　年　　1 　　月　　24　　日
                  刑事第三庭    法  官  詹慶堂
以上正本證明與原本無異。
如不服本判決，應於判決送達後10日內向本院提出上訴狀（須附
繕本）。
「切勿逕送上級法院」
                                書記官  張建成
中　　華　　民　　國　　96　　年　　1 　　月　　26　　日
附記：
毒品危害防制條例第11條
持有第一級毒品者，處 3 年以下有期徒刑、拘役或新臺幣 5 萬
元以下罰金。
持有第二級毒品者，處 2 年以下有期徒刑、拘役或新臺幣 3 萬
元以下罰金。
持有專供製造或施用第一、二級毒品之器具者，處 1 年以下有期
徒刑、拘役或新臺幣 1 萬元以下罰金。
持有毒品達一定數量者，加重其刑至二分之一，其標準由行政院
定之。
